臺灣板橋地方法院民事裁定　　　　　　　100年度抗字第216號
抗　告　人　王鐘輝
相　對　人　南山人壽保險股份有限公司
法定代理人　謝仕榮
上列當事人間因拍賣抵押物事件，抗告人對於中華民國100 年10
月18日本院100 年度司拍字第446 號裁定提起抗告，本院裁定如
下：
    主  文
抗告駁回。
抗告程序費用由抗告人負擔。
    理  由
一、按扺押權人，於債權已屆清償期，而未受清償者，得聲請法
    院，拍賣抵押物，就其賣得價金而受清償，民法第873 條定
    有明文。上開規定，依民法第881 條之17及民法物權編施行
    法第17條之規定，於民法物權編修正施行即民國96年9 月28
    日前所設定之最高限額抵押權亦適用之。次按抵押權人依民
    法第873 條第1 項規定聲請拍賣抵押物屬非訟事件，法院所
    為准駁之裁定，無確定實體上法律關係存否之性質，於債權
    及抵押權之存否無既判力，故袛須其抵押權已經依法登記，
    且債權已屆清償期而未受清償，法院即應為准許拍賣抵押物
    之裁定，至對於此項法律關係有爭執之人，應另提起訴訟，
    以資解決，不得僅依抗告程式聲明其爭執，並據為廢棄拍賣
    裁定之理由（最高法院51年度第5 次民刑庭總會會議決議(三)
    參照）。
二、原裁定意旨略以：抗告人王鐘輝於92年10月29日以原裁定附
    表所示抗告人所有之房地（下稱系爭房地）為自己及連帶保
    證人許郡庭對相對人南山人壽保險股份有限公司所負債務，
    設定新臺幣（下同）324 萬元之本金最高限額抵押權，並依
    法登記在案。茲因抗告人對相對人負債185 萬2785元，已屆
    清償期而未為清償，爰准予相對人之聲請，裁定拍賣系爭房
    地等語。
三、抗告意旨略以：抗告人對相對人負欠房屋貸款債務，於97年
    6 月、7 月間有遲延繳款，但抗告人於8 月15日已清償貸款
    ，事後收到法院公文，曾致電相對人之催收部人員，經該催
    收人員告知如已清償貸款，相對人即不會有執行動作，抗告
    人僅須繼續正常繳款即可。至今抗告人都有正常繳款，有收
    據為證，相對人說話不算話，故聲請本件拍賣抵押物為無理
    由，爰聲請廢棄原裁定等語。
四、經查，相對人主張抗告人前於92年10月29日以系爭房地為抗
    告人及連帶保證人許郡庭對相對人所負債務，設定324 萬元
    之本金最高限額抵押權，依法登記在案，茲因抗告人對相對
    人負債185 萬2785元，已屆清償期而未為清償等情，業據相
    對人提出他項權利證明書、土地登記第二類謄本、建物登記
    第二類謄本、抵押權設定契約書、抵押借款約定書、其他約
    定事項各1 件（均影本）為證，是以原裁定據以准許相對人
    拍賣抵押物之聲請，即無不當。抗告人雖以房屋貸款已繼續
    正常繳款，相對人之催收人員曾同意不再進行強制執行程序
    云云置辯。惟抵押物拍賣之聲請屬非訟事件，法院所為准駁
    聲請拍賣扺押物之裁定，無確定實體上法律關係存否之性質
    ，袛須其抵押權已經依法登記，且債權已屆清償期而未受清
    償，法院即應為准許拍賣抵押物之裁定。抗告人上開所陳無
    非均屬實體爭執事項，揆諸首揭說明，即應另行起訴解決，
    不得僅依抗告程序聲明其爭執，並據為廢棄拍賣裁定之理由
    。從而，本件抗告為無理由，應予駁回。
五、據上論結，本件抗告為無理由，依非訟事件法第21條第2 項
    、第46條，民事訴訟法第495 條之1 第1 項、第449 條第1
    項、第95條、第78條，裁定如主文。
中    華    民    國    100   年    12    月    7     日
                  民事第三庭審判長法  官  陳財旺
                                  法  官  邱靜琪
                                  法  官  賴彥魁
以上正本係照原本作成。
如不服本裁定，僅得於收受本裁定正本送達後10日內，以適用法
規顯有錯誤為理由，向本院提出再抗告狀（須委任律師代理、附
繕本1 份及繳納再抗告裁判費新臺幣1000元）。
中    華    民    國    100   年    12    月    7     日
                                  書記官  蔡佳容